【裁判字號】    98,上訴,776
【裁判日期】    980630
【裁判案由】    違反商業會計法等
【裁判全文】
臺灣高等法院臺中分院刑事判決         98年度上訴字第776號
上  訴  人  臺灣臺中地方法院檢察署檢察官
被      告  丙○○
選任辯護人  林軍男  律師
被      告  乙○○
            甲○○
上列上訴人因被告等違反商業會計法等案件，不服臺灣臺中地方
法院96年度訴字第4208號，中華民國98年1月19日第一審判決（
起訴案號：臺灣臺中地方法院檢察署96年度偵字第15688號），
提起上訴，本院判決如下：
    主  文
上訴駁回。
    事  實
一、丙○○（即廖永成，經原審判決後提起上訴，惟未敘明具體
    上訴理由，其上訴先經本院於民國《下同》98年4月3日判決
    駁回）為泔淳企業社之實際負責人，為商業會計法所規定之
    商業負責人；乙○○為泔淳企業社之登記負責人。丙○○為
    經營泔淳企業社，與林柏村（即林朝煌，現由原審通緝中）
    合租臺中市○區○○路3段599之1號工廠，並使用同一間辦
    公室。附表一所示之承旺企業有限公司（下稱承旺公司）、
    泰德毛刷有限公司（下稱泰德公司）、崎盛實業有限公司（
    下稱崎盛公司）、宏駿工業社、三仕興業有限公司（下稱三
    仕公司）及承宜企業有限公司（下稱承宜公司），於93年8
    月間起至94年2月間止，陸續委託林柏村承作木製品加工等
    業務，因而須支付如附表一所示金額予林柏村。詎料，林柏
    村因無法提出發票以向附表一所示廠商請款銷帳，竟與丙○○基於明知為不實之事項而填製會計憑證之概括犯意聯絡，
    明知附表一所示廠商與泔淳企業社無實際交易往來，林柏村
    竟允諾給付發票面額6.5％之代價予丙○○，再由丙○○泔
    淳企業社如附表一所示空白發票交付林柏村，由林柏村先後
    開立如附表一所示金額之不實會計憑證統一發票，再交付予
    附表一所示廠商，作為請款使用，共計開立金額1189萬6508
    元之發票共32紙。
二、案經財政部臺灣省中區國稅局移送臺灣臺中地方法院檢察署
    檢察官偵查起訴。
    理  由
壹、被告丙○○部分：
一、按被告以外之人於審判外之言詞或書面陳述，除法律有規定
    者外，不得作為證據。被告以外之人於審判外之陳述，雖不
    符刑事訴訟法第159條之1至4之規定，而經當事人於審判程
    序同意作為證據，法院審酌該言詞陳述或書面陳述作成時之
    情況，認為適當者，亦得為證據。刑事訴訟法第159條第1項
    、第159條之5第1項分別定有明文。本案檢察官指出之證明
    方法，被告丙○○於原審同意有證據能力（原審卷68、160
    、161頁），於本院亦未爭執該等證據能力，本院經審酌該
    言詞及書面陳述作成之情況，認為適當而有證據能力。
二、訊據被告丙○○對於上揭事實供承不諱，其先於檢察事務官
    詢問時亦供稱：「我與林柏村合租崇德路599之1號工廠，使
    用同一間辦公室，林柏村跟我說他要向客戶請款時沒有發票
    ，他用泔淳企業社的發票向他的客戶請款，我有同意。約定
    他開發票須每月支付5％，每年還要繳營所稅，所以年底再
    給我1.5％…（銷項去路之廠商中哪些是林柏村的客戶，卻
    不實開立泔淳企業社之發票請款？）承旺企業有限公司、泰
    德公司、三仕興公司、崎盛公司及宏駿公司都是林柏村的客
    人」等語（見他字偵查卷第48、73頁）；復於原審坦承：「
    泔淳企業社的發票會開給附表一所示公司，是因為當時我與
    林柏村同一辦公室、同一個工廠，林柏村說他有急用需要使
    用發票，所以我將發票借給林柏村。承宜公司是與林柏村交
    易，我把發票借給林柏村使用」等語甚詳（詳原審卷254、2
    56頁），並有泔淳企業社營業稅年度資料查詢銷項去路明細
    、申請專案調檔統一發票查核名冊、營業人銷售額與稅額申
    報書及財政部臺灣省中區國稅局93、94年度綜合所得稅BA N
    給付清單在卷可稽，足認被告丙○○自白與事實相符，可以
    採信。綜上，被告丙○○上開犯行，事證明確，堪以認定。
三、按被告行為後，刑法及刑法施行法業於94年2月2日經總統修
    正公布，並於95年7月1日施行（下稱新刑法，修正前刑法下
    稱舊刑法），參酌最高法院95年5月23日刑事庭第8次會議決
    議，新刑法第2條第1項之規定，係規範行為後法律變更所生
    新舊法律比較適用之準據法，於新刑法施行後，應適用新刑
    法第2條第1項之規定，為「從舊從輕」之比較。另於比較時
    應就罪刑有關之共犯、未遂犯、想像競合犯、牽連犯、連續
    犯、結合犯，以及累犯加重、自首減輕暨其他法定加減原因
    （如身分加減）與加減比例等一切情形，本於統一性及整體
    性原則，綜其全部罪刑之結果而為比較。本案涉及法律變更
    之部分經附表三所示比較新舊法之規定，以舊法有利於被告
    ，依新刑法第2條第1項前段規定，自應適用最有利於被告之
    舊法。
四、按商業會計法所稱之商業會計憑證，分為原始憑證及記帳憑
    證，所謂原始憑證，係指證明事項之經過，而為造具記帳憑
    證所根據之憑證。而記帳憑證則係指證明處理會計事項人員
    之責任，而為記帳所根據之憑證而言，此觀諸商業會計法第
    15條之規定自明；而統一發票乃證明交易事項之經過而為造
    具記帳憑證所根據之原始憑證，如商業負責人以明知為不實
    之事項而開立不實之統一發票，係犯商業會計法第71條第1
    款之明知為不實之事項而填製會計憑證罪，為刑法第215條
    業務上登載不實文書罪之特別規定，依特別法優於普通法之
    原則，自應優先適用商業會計法第71 條第1款論處，而無適
    用刑法第215條之餘地（最高法院92年度臺上字第1136號、
    94年度臺非字第98號判決參照）。核被告丙○○所為，係犯
    修正前商業會計法第71條第1款之商業負責人填製不實會計
    憑證罪。被告丙○○與林柏村間，就上開犯行有犯意之聯絡
    及行為之分擔，為共同正犯。又被告丙○○為泔淳企業社之
    實際負責人，為商業會計法規定之商業負責人，共犯林柏村
    固無商業會計法第71條第1款之商業負責人之身分，然與具
    有商業負責人之身分之被告丙○○，就上開填製不實會計憑
    證之犯行，有犯意聯絡及行為分擔，依修正前刑法第31條第
    1項之規定，仍以正犯論，而與被告丙○○均為共同正犯。
    被告丙○○與林柏村先後多次填製如附表一所示不實會計憑
    證之犯行，時間密接、犯罪構成要件相同，顯係基於概括犯
    意反覆為之，為連續犯，應依修正前刑法第56條規定，論以
    一罪，並加重其刑。被告所犯如附表一編號31、32號關於承
    宜公司部分，雖未經檢察官起訴，惟因與附表一編號1至30
    號部分，有連續犯之裁判上一罪關係，本院自得併予審理。
    原審依據上述理由，適用商業會計法第71條第1款（修正前
    ），刑法第11條前段、第2條第1項前段、第28條（修正前）
    、刑法第56條（修正前）、第41條第1項前段（修正前），
    罰金罰鍰提高標準條例第2條（修正前），並審酌被告丙○○為泔淳企業社實際負責人，竟將附表一所示發票交付林柏
    村，任由林柏村將附表一所示發票開予有實際交易往來如附
    表一所示廠商，總計金額高達1,189萬6,508元，影響國家稅
    收之正確性，行為殊值非難，及犯後坦承犯行等一切情狀，
    量處有期徒刑1年。又被告丙○○犯罪時間係在96年4月24日
    之前所犯，所犯符合中華民國96年罪犯減刑條例之減刑條件
    ，且無該條例規定不予減刑之情形，應依該減刑條例第2條
    第1項第3款、第7條、第9條之規定，減其刑期2分之1為有期
    徒刑6月，併諭知如易科罰金之折算標準。又敘明被告丙○○上開所為，尚不構成檢察官起訴指違反稅捐稽徵法第43條
    第1項之幫助納稅義務人以不正當方法逃漏稅捐之罪責，此
    部分不另為無罪諭知（詳如後述）。核其認事用法俱無不當
    ，量刑亦稱允洽。檢察官上訴指稱：被告丙○○幫助附表一
    所示承旺企業有限公司、泰德毛刷有限公司、崎盛實業有限
    公司、宏駿工業社、三仕興業有限公司及承宜企業有限公司
    逃漏稅捐犯行部分，並無支付相關證明資料，與商業常情有
    違。又如附表一之承旺企業有限公司、泰德毛刷有限公司、
    崎盛實業有限公司、宏駿工業社、三仕興業有限公司及承宜
    企業有限公司等廠商之發票內容顯示虛偽、不同之交易行為
    ，難認被告丙○○無幫助前開如附表一之承旺企業有限公司
    等廠商逃漏稅捐之犯行，且被告丙○○交付空白發票任由在
    逃共犯林柏村使用，發票金額高達1,189萬6,508元，供如原
    審判決附表一所示承旺企業有限公司等廠商逃漏稅捐，原審
    量刑亦太輕等語，惟按量刑輕重係屬事實審法院得依職權自
    由裁量之事項，苟已斟酌刑法第57條各款所列情狀而未逾越
    法定刑度，不得遽指為違法（最高法院72年度台上字第6696
    號、75年度台上字第7033號判例參照）。本件原審已依刑法
    第57條之規定審酌被告之上開一切情狀，而量處罪刑，難認
    有何刑度過輕情形；且被告丙○○亦無幫助如附表一之承旺
    企業有限公司等廠商逃漏稅捐之犯行，是檢察官此部分之上
    訴，並無理由，應予駁回。
五、公訴意旨另以：被告丙○○上開所為，尚違反稅捐稽徵法第
    43條第1項之幫助納稅義務人以不正當方法逃漏稅捐罪嫌。
    然按稅捐稽徵法第43條第1項之罪係處罰幫助納稅義務人違
    反第41條之逃漏稅捐之行為。經查：
  (一)共犯林柏村受附表一所示廠商委託，從事木製品加工等工作
    ，金額詳如附表一所示；附表一所示廠商於共犯林柏村完工
    後，接受共犯林柏村於請款時所提出之附表一所示泔淳企業
    社發票，將款項交付共犯林柏村等情，業據：(1)、證人己○○（承旺公司負責人）於原審證稱：「93年間與億泰木器廠
    的林朝煌（即林柏村）有交易，交易物品為外銷用的木盒子
    ，林柏村說他的工廠被燒掉，所以林柏村說他另外申請發票
    ，才再拿泔淳企業社的發票給我。林柏村請款時順便開好發
    票拿來，然後我付貨款給林柏村。貨款有時付現金，有時候
    付支票」等語甚詳（見原審卷第191、192頁）。(2)、證人戊○○（泰德毛刷公司負責人）於國稅局調查時提出說明書陳
    稱：「附表一所示統一發票係與林朝煌交易所取得，有關貨
    款係以支票及現金支付」等語（見國稅局卷一第272頁）；
    復於檢察事務官詢問時供證：「取得泔淳企業社的發票是與
    林朝煌交易，款項支付給林朝煌，林朝煌表示泔淳企業社與
    進佑公司合夥，而且泔淳企業社與進佑公司加工的地點也在
    該處，所以沒有懷疑發票的來源」等語（見他字偵查卷第74
    頁）；又於原審證稱：「93年間與林柏村的億泰木器廠有交
    易往來，當時與林柏村交易時，林柏村告訴我泔淳企業社是
    他自己的公司，我想說既然是林柏村的公司，就收下了。國
    稅局卷第273至275頁的3紙收據都有付款給林柏村，這不是
    買發票的錢，也沒有向林柏村買發票。付款方式有時以現金
    ，有時以支票方式支付，如林柏村有急用，我就以現金支付
    」等語（見原審卷第193、194頁）。(3)、證人庚○○（崎盛
    公司負責人）於國稅局調查時提出說明書陳稱：「附表一所
    示發票係與林朝煌交易所取得，貨款係以現金支付」等語（
    見國稅局卷一第224 頁）；復於原審證稱：「93年間才與林
    柏村有交易往來，但不知是億泰公司還是泔淳企業社，因為
    林柏村有幫我們作工作，所以要開發票給我們。不認識丙○○，與林柏村的交易是以現金付款，國稅局卷第225頁至230
    頁所示的收據，都有實際委託林柏村加工，開發票的時間就
    是加工完成後交貨請款的時間，交易的數量及金額就同發票
    所記載，93年11月份的三張發票，林柏村分6次拿錢，日期
    金額各為：93年11月12日229,160元，93年12月15日254,620
    元，93年12月31日118,800元，94年1月7日145,50 0元，94
    年1月15日97,000元，97年1月27日97,000元」等語（見原審
    卷第195、196頁）。(4)、證人辛○○（三仕公司負責人）於
    國稅局調查時提出書明書陳稱：「附表一所示發票，實際交
    易人為林朝煌，收貨款人有時為林朝煌，有時為其小姨子郭
    寓榕。有關貨款係以支票支付（其中部分係以93年以前借款
    抵付貨款）」等語（見國稅局卷一第186頁）；復於檢察事
    務官詢問時供證：「取得泔淳企業社的發票是與林朝煌交易
    ，款項支付給林朝煌，林朝煌表示泔淳企業社與進佑公司合
    夥，而且泔淳企業社與進佑公司加工的地點也在該處，所以
    沒有懷疑發票的來源」等語（見他字偵查卷第74頁）：再於
    原審證稱：「93年間與林柏村有交易往來，但林柏村給我泔
    淳企業社的發票。交易的內容為白身加工，我將木板原料交
    給林柏村，他作成盒子，然後拿到油漆廠內噴漆。後來林柏
    村的工廠發生火災，林柏村說他的公司改名為進佑公司，並
    拿營利事業登記證給我看，之後又再改為泔淳企業社。公司
    的登記負責人不是他，他說他與別人有債權債務糾紛，他不
    可以再作負責人，他有與別人合夥，所以由別人擔任公司負
    責人。國稅局卷一第189頁至195頁的支票存根，給億泰公司
    的錢是付給林柏村，這些錢是實際委託林柏村作白身的錢」
    等語（見原審卷第197、198頁）。
  (二)綜上所述，附表一所示廠商確實支付如附表一所示款項予共
    犯林柏村，作為共犯林柏村受附表一所示廠商委託加工木製
    品之代價，則附表一所示廠商實際上既有支付該款項，應不
    得因共犯林柏村未開立其所經營之「億泰木器廠」發票，向
    附表一所示廠商請款，而係交付被告丙○○擔任實際負責人
    之泔淳企業社所開立之發票，即認被告丙○○與林柏村係為
    幫助附表一所示廠商逃漏稅捐而為上開行為。是被告丙○○
    應無涉有幫助納稅義務人以不正當方法逃漏稅捐之行為。從
    而，公訴意旨所指被告違反稅捐稽徵法犯行部分即屬不能證
    明，原應為無罪之諭知，惟公訴意旨既認此部分與前揭論罪
    科刑部分有修正前牽連犯之裁判上一罪關係，爰就稅捐稽徵
    法第43條第1項之罪部分，不另為無罪之諭知。
貳、被告乙○○部分：
一、公訴意旨略以：被告乙○○係泔淳企業社之登記負責人，泔
    淳企業社自93年8月間起至94年2月止，未實際與承旺公司、
    泰德公司、崎盛公司、宏駿工業社及三仕公司實際交易，被
    告乙○○及被告丙○○為貪圖林柏村所允諾之發票面額 6.5
    ％的報酬，提供空白之泔淳企業社發票給林柏村使用，共同
    基於開立不實會計憑證之統一發票及幫助他人逃漏稅捐之概
    括犯意，於上述期間，先後開立如附表一編號01至30號所示
    之不實會計憑證統一發票，充當承旺公司、泰德公司、崎盛
    公司、宏駿工業社及三仕公司之進項憑證，該5 家公司並持
    上開不實統一發票，用以申報扣抵進項稅額，以此不正當方
    法逃漏營業稅額總計55萬7,726 元，足以生損害於稅捐機關
    對於營業稅稽徵之正確性。因認被告乙○○所為，係犯修正
    前商業會計法第71條第1 款之明知為不實之事項而填製會計
    憑證及稅捐稽徵法第43條第1 項之幫助納稅義務人以不正當
    方法逃漏稅捐等罪嫌云云。
二、按犯罪事實應依證據認定之，無證據不得認定犯罪事實。又
    不能證明被告犯罪者，應諭知無罪之判決，刑事訴訟法第15
    4條、第301條第1項分別定有明文。又按刑事訴訟法第161條
    已於91年2月8日修正公布，修正後同條第1 項規定：檢察官
    就被告犯罪事實，應負舉證責任，並指出證明之方法。因此
    ，檢察官對於起訴之犯罪事實，應負提出證據及說服之實質
    舉證責任。倘其所提出之證據，不足為被告有罪之積極證明
    ，或其闡明之證明方法，無從說服法官以形成被告有罪之心
    證，基於無罪推定之原則，自應為被告無罪判決之諭知（最
    高法院92年度臺上字第128號判例參照）。
三、本件公訴人認被告乙○○涉有上開犯行，無非以證人辛○○
    、戊○○及庚○○於國稅局及檢察事務官詢問時之供述；三
    仕公司、崎盛公司及泰德公司向國稅局提出之說明書等相關
    文件；財政部臺灣省中區國稅局泔淳企業社查緝案件稽查報
    告；營業稅稅籍資料查詢作業等為其證明方法。惟訊據被告
    乙○○堅決否認有上開犯行，辯稱：伊是公司登記負責人，
    並未實際經營公司，伊不知道有開立假發票等語。經查：
  (一)按被告以外之人於審判外之言詞或書面陳述，除法律有規定
    者外，不得作為證據。被告以外之人於審判外之陳述，雖不
    符刑事訴訟法第159條之1至4之規定，而經當事人於審判程
    序同意作為證據，法院審酌該言詞陳述或書面陳述作成時之
    情況，認為適當者，亦得為證據。刑事訴訟法第159條第1項
    、第159條之5第1項分別定有明文。本案檢察官指出之證明
    方法，被告乙○○於原審同意有證據能力（見原審卷第68、
    160、161頁），於本院亦未爭執該等證據能力，本院審酌該
    言詞及書面陳述作成之情況，認為適當而有證據能力。
  (二)被告乙○○為泔淳企業社登記負責人，泔淳企業社開立如附
    表一編號01至30號所示發票予承旺公司、泰德公司、崎盛公
    司、宏駿工業社及三仕公司之事實，有泔淳企業社營業稅年
    度資料查詢銷項去路明細、申請專案調檔統一發票查核名冊
    、營業人銷售額與稅額申報書及財政部臺灣省中區國稅局93
    、94年度綜合所得稅BAN給付清單在卷可稽。然被告乙○○
    與同案被告丙○○、林柏村間，就開立附表一編號01至30號
    發票之行為，是否有犯意聯絡及行為分擔，則應另有積極證
    據證明。難僅以被告乙○○為泔淳企業社登記負責人，即認
    為其參與丙○○及林柏村上開犯行。證人即同案被告丙○○
    於原審證稱：「當時乙○○在進佑公司擔任司機送貨，我欠
    銀行貸款，所以不能以我自己的名義擔任行號的負責人，因
    此才由乙○○擔任泔淳企業社的負責人。乙○○的工作是擔
    任送貨司機及抄單，沒有負責會計、發票等業務，因為他也
    不會，乙○○不知道發票要開給何人」等語甚詳（見原審卷
    第162、163頁）。
  (三)又：(1)、證人己○○於國稅局調查時提出說明書表示：「實
    際交易人為林朝煌，收貨款人亦為其本人」等語（見國稅局
    卷一第272頁），於原審證稱：「不認識乙○○，我取得的
    泔淳企業社的發票，不是乙○○交給我的，都是林柏村交給
    我的，我實際上是與林柏村交易，沒有與乙○○做生意」等
    語（見原審卷第192頁）。(2)、證人戊○○於原審亦證稱：
    「不認識乙○○，沒有與乙○○接觸，都是與乙○○接觸，
    我取得的泔淳企業社的發票，不是乙○○交給我的，我都是
    與林柏村接觸的」等語甚詳（見原審卷第193頁）。(3)、證
    人庚○○於國稅局調查時提出說明書表示：「林朝煌取款時
    ，並交付如附表一所示發票，未見過泔淳企業社負責人乙○○」等語（見國稅局卷一第224頁），復於原審證稱：「不
    認識乙○○，取得的泔淳企業社的發票不是乙○○交付的」
    等語（見原審卷第195頁）。(4)、證人辛○○於原審證稱：
    「我不認識乙○○，但我們公司的人認識乙○○，乙○○有
    在泔淳企業社工作，我們公司的人告訴我乙○○有在該公司
    跑車，也有在裡面作現場的工作，我取得泔淳企業社的發票
    不是乙○○交給我的，是林柏村交給我的」等語（詳原審卷
    197頁）。(5)、證人壬○○於國稅局調查時供稱：「自93年4
    月25日變更負責人為乙○○後，本事務所職員前往收取申報
    營業稅之進銷項憑證及營業稅稅款，丙○○或其妹妹即電話
    通知不用去該公司，丙○○隨即將進銷項憑證及營業稅款送
    至本事務所」等語（見國稅局卷一第143頁），復於原審證
    稱：「泔淳企業社是由我辦理負責人變更登記，是廖永成（
    即丙○○）委託我辦理變更負責人及補辦營利事業登記。沒
    有見過乙○○，如果我有事情要找人的話，都是找廖永成聯
    絡」等語（見原審卷第198、199頁）均相符合（詳原審卷
    198、199頁）。依此，被告乙○○雖為泔淳企業社登記負責
    人，然係受同案丙○○僱用，實際在泔淳企業社內擔任送貨
    司機，並未負責開立發票。附表一編號01至30號所示發票，
    均係同案被告林柏村承作承旺公司、泰德公司、崎盛公司、
    宏駿工業社及三仕公司之木製品加工等業務後，由被告丙○○交付林柏村所開立，已如前述。是被告乙○○既與承旺公
    司、泰德公司、崎盛公司、宏駿工業社及三仕公司間無業務
    上之往來，復未開立發票向上開公司請款，則本院自難僅以
    被告乙○○擔任泔淳企業社之登記負責人，即認其與同案被
    告丙○○與林柏村間，就上開開立不實憑證之犯行有犯意聯
    絡及行為分擔。
四、綜上所述，檢察官所指出之證明方法，僅能證明被告乙○○
    擔任泔淳企業社登記負責人，及泔淳企業社開立如附表一編
    號01至30號所示發票予承旺等公司，惟尚無法證明被告乙○○有何違反修正前商業會計法第71條第1款之明知為不實之
    事項而填製會計憑證及稅捐稽徵法第43條第1項之幫助納稅
    義務人以不正當方法逃漏稅捐等犯行。此外，復查無其他積
    極證據，足資證明被告乙○○有公訴人所指前揭犯行。被告
    乙○○犯行部分，應屬不能證明，揆諸上開說明，原審依刑
    事訴訟法第301條第1項諭知被告乙○○無罪之判決，核無不
    當。檢察官上訴意旨略以：被告乙○○如無代價之約定，當
    會就泔淳企業社之經營事項有所知悉與參與業務，以核定或
    據以確信以其名義所簽發商業上文書等憑證屬實，且一般公
    司或企業社之負責人或股東並無消極資格之規定，而泔淳企
    業社（登記為乙○○獨資），非實際經營之丙○○（原名廖
    永成），亦無其他合夥人或股東之登記，顯然被告乙○○就
    擔任名義負責人概括授權非合夥人或股東之他人任意開立不
    實之相關商業發票等憑證，有未必故意。又被告乙○○於93
    年度並無支領進佑公司薪資之綜合所得稅紀錄，有財政部臺
    灣省中區國稅局93年度綜合所得稅各類所得資料清單附卷可
    憑，卻須承擔泔淳公司該93年度77萬6,589元之營利所得稅
    賦，顯與事實及常情不符。且被告乙○○知悉進佑公司與泔
    淳企業社之實際情形，概括授權以其名義開立空白發票交由
    共同被告丙○○使用在其不知地址之泔淳企業社及轉而概括
    授權林柏村使用，是被告乙○○辯稱全然不知云云，不可採
    信，就被告乙○○與丙○○、林柏村之間，難認渠等之間無
    犯意聯絡及行為分擔等語。惟被告雖被借用名義，擔任泔淳
    企業社之登記負責人，但其自己僅是擔任送貨司機或抄單等
    雜務工作，被告並無使用發票之必要，因此，共同被告丙○○及林柏村是否有上開檢察官公訴意旨所指之情事，被告並
    不知情，並無違背常情，且依社會通常觀念，被告同意借用
    名義，擔任泔淳企業社之負責人時，無從預見該公司日後會
    有違反法令之行為，是自難依被告係泔淳企業社名義負責人
    ，即遽以推論被告有概括授權非合夥人或股東之他人任意開
    立不實之相關商業發票等憑證或逃漏稅捐之未必故意，或與
    非合夥人或股東之他人有違法之犯意聯絡及行為分擔，檢察
    官此部分推論，尚難採憑，故檢察官此部分之上訴，並無理
    由，應予駁回。
參、被告甲○○部分：
一、公訴意旨略以：被告甲○○係進佑實業有限公司（下稱進佑
    公司）之登記負責人，林育震（現通緝中，另行審結）係進
    佑公司之實際負責人。被告甲○○及林育震共同基於開立不
    實會計憑證之統一發票、逃漏稅捐及幫助他人逃漏稅捐之概
    括犯意，明知進佑公司於92年12月至93年10月間，並未自鑫
    鋁股份有限公司、育津工業股份有限公司、菱飛企業有限公
    司、家福股份有限公司臺中崇德分公司、廣經有限公司、高
    奇國際實業有限公司、中乙股份有限公司及賜吉企業社進貨
    ，卻取得該等公司所開立之不實統一發票充作進項憑證，金
    額共2,308萬8,636元，且將該不實事項登載於帳冊上，而持
    向稅捐機關申報，以此逃漏營業稅115萬4,432元。並於同期
    間，明知進佑公司並無銷貨給中乙股份有限公司（下稱中乙
    公司）、賜吉企業社、鎧瀛股份有限公司、泔淳企業社、瑞
    臻有限公司、承宜企業有限公司、川侑實業有限公司，竟開
    立不實之統一發票，金額共2,734萬512元，充作中乙公司等
    7家公司之進項憑證，以此方式幫助該等公司逃漏營業稅136
    萬7,026元。甚者，被告甲○○及林育震更將進佑公司之統
    一發票交給林柏村使用，渠等3人明知進佑公司於93年3月至
    同年10月間，並未與如附表二所示之承旺公司等有交易，竟
    由林柏村開立進佑公司之不實統一發票給如附表二所示之公
    司充作進項憑證，金額共1,335萬5,500元，以此幫助該等廠
    商逃漏營業稅66萬7,775元，足以生損害於稅捐機關對於營
    業稅稽徵之正確性。因認被告甲○○涉嫌違反修正前商業會
    計法第71條第1款、稅捐稽徵法第47條第1款及同法第43條第
    1項等罪嫌云云。
二、按犯罪事實應依證據認定之，無證據不得認定犯罪事實。又
    不能證明被告犯罪者，應諭知無罪之判決，刑事訴訟法第15
    4條、第301條第1項分別定有明文。又按刑事訴訟法第161條
    已於91年2月8日修正公布，修正後同條第1 項規定：檢察官
    就被告犯罪事實，應負舉證責任，並指出證明之方法。因此
    ，檢察官對於起訴之犯罪事實，應負提出證據及說服之實質
    舉證責任。倘其所提出之證據，不足為被告有罪之積極證明
    ，或其闡明之證明方法，無從說服法官以形成被告有罪之心
    證，基於無罪推定之原則，自應為被告無罪判決之諭知（最
    高法院92年度臺上字第128號判例參照）。
三、本件公訴人認被告甲○○涉有上開犯行，無非以證人辛○○
    、戊○○及庚○○於國稅局及檢察事務官詢問時之供述；三
    仕公司、崎盛公司及泰德公司向國稅局提出之說明書等相關
    文件；財政部臺灣省中區國稅局泔淳企業社查緝案件稽查報
    告；營業稅稅籍資料查詢作業；被告甲○○於檢察事務官詢
    問筆錄等為其證明方法。被告甲○○亦於本院審理期日到庭
    ，惟其原審堅決否認有上開犯行，辯稱：伊不知情，發票都
    不是伊開的，也不是伊去領的等語。經查：
  (一)按被告以外之人於審判外之言詞或書面陳述，除法律有規定
    者外，不得作為證據。被告以外之人於審判外之陳述，雖不
    符刑事訴訟法第159條之1至4之規定，而經當事人於審判程
    序同意作為證據，法院審酌該言詞陳述或書面陳述作成時之
    情況，認為適當者，亦得為證據。刑事訴訟法第159條第1項
    、第159條之5第1項分別定有明文。本案檢察官指出之證明
    方法，被告甲○○於原審同意有證據能力（見原審卷第33、
    160、161頁），本院審酌該言詞及書面陳述作成之情況，認
    為適當而有證據能力。
  (二)被告甲○○於92年12月22日起，擔任進佑公司登記負責人。
    進佑公司於92年12月至93年10月間，取得鑫鋁股份有限公司
    、育津工業股份有限公司、菱飛企業有限公司、家福股份有
    限公司臺中崇德分公司、廣經有限公司、高奇國際實業有限
    公司、中乙股份有限公司及賜吉企業社，金額共計2,308 萬
    8,636元統一發票，並充為進項憑證；於92年12月至93年10
    月間，開立金額共計4,069萬6,012元（計算式：2,734萬512
    元＋1,335萬5,500元＝4,069萬6,012元）之統一發票予中乙
    公司）、賜吉企業社、鎧瀛股份有限公司、泔淳企業社、瑞
    臻有限公司、承宜企業有限公司、川侑實業有限公司、承旺
    公司、精士達公司、泰德公司、宏駿工業社及三仕公司，供
    上開公司充為進項憑證等情，有專案申請調檔統一發票查核
    清單、財政部臺灣省中區國稅局營業人銷進項交易對象彙加
    明細表、營業人銷售額與稅額申報書、財政部臺灣省中區國
    稅局93年度綜合所得稅BAN給付清單及有限公司設立登記表
    在卷可稽。然被告甲○○與林育震、林柏村間，就公訴人所
    指上開犯行，是否有犯意聯絡及行為分擔，則應另有積極證
    據證明，本院自難僅以被告甲○○為進佑公司登記負責人，
    即認為其參與林育震及林柏村上開犯行。證人即同案被告丙○○於原審證稱：「林育震作建設公司倒了不少錢，所以林
    育震說要叫他的叔叔甲○○擔任名義上的負責人。但是進佑
    公司實際上只有我一個人出資，而林育震懂得經營管理，所
    以我們兩人才合夥經營進佑公司。進佑公司內部的發票管理
    都是林育震處理的，我在進佑公司只負責進貨及銷貨的業務
    」等語甚詳（見原審卷第163頁）。
  (三)又：(1)、證人己○○於原審證稱：「承旺公司與進佑公司無
    實際交易往來，是與億泰公司才有交易往來才取得進佑公司
    的發票，不認識甲○○，我取得的進佑公司的發票，不是甲○○交給我的，都是林柏村交給我的，我實際上是與林柏村
    交易，沒有與甲○○做生意」等語（見原審卷第191、192頁
    ）。(2)、證人戊○○於原審證稱：「（你與進佑公司有無實
    際交易往來？）我那時候是與林柏村的工廠往來，發票的名
    字我已經忘記了，發票都是林柏村拿來的，林柏村向我請款
    ，我就向他收取發票，不認識甲○○，沒有與甲○○接觸，
    我取得的進佑公司的發票，不是甲○○交給我的，我都是與
    林柏村接觸的」等語（見原審卷第193頁）。(3)、證人庚○○於原審證稱：「不認識甲○○，取得的泔淳企業社的發票
    不是甲○○交付的」等語（見原審卷第195頁）。(4)、證人
    辛○○於原審證稱：「我與進佑公司有實際交易往來，就是
    與林柏村有交易往來，進佑公司的發票都是林柏村交給我的
    ，不認識甲○○。我取得進佑公司的發票不是甲○○交給我
    的，是林柏村交給我的」等語相符（見原審卷第197頁）。
    依此，進佑公司實際上係由林育震與被告丙○○經營，被告
    甲○○僅出名擔任進佑公司之登記負責人，其既未與上開公
    司間有何業務往來，亦未參與發票取得及開立過程，則本院
    自難僅以被告甲○○擔任進佑公司之登記負責人，即認其與
    林育震與林柏村間，就上開犯行有犯意聯絡及行為分擔。
四、綜上所述，檢察官所指出之證明方法，僅能證明被告甲○○
    擔任進佑公司登記負責人，惟尚無法證明被告甲○○有何涉
    嫌違反修正前商業會計法第71條第1款、稅捐稽徵法第47條
    第1款及同法第43條第1項等犯行。此外，復查無其他積極證
    據，足資證明被告甲○○有公訴人所指前揭犯行。被告甲○○犯行部分，應屬不能證明，揆諸上開說明，原審依刑事訴
    訟法第301條第1項諭知被告甲○○無罪之判決，核無不當。
    檢察官上訴意旨略以：被告甲○○如無代價之約定，當會就
    進佑公司之經營事項有所知悉與參與業務，以核定或據以確
    信以其名義所簽發商業上文書等憑證屬實，且一般公司或企
    業社之負責人或股東並無消極資格之規定，而進佑公司之負
    責人（登記為甲○○為代表人，只董事1人即甲○○，詳見
    進佑公司登記設立表）均非實際經營之丙○○（原名廖永成
    ）、林育震（原名林朝煌），亦無其他合夥人或股東之登記
    ，顯然被告甲○○就擔任名義負責人概括授權非合夥人或股
    東之他人任意開立不實之相關商業發票等憑證，有未必故意
    。又被告甲○○係共同被告林育震之叔叔，知悉林育震作建
    設公司倒了不少錢，所以林育震叫被告甲○○作進佑公司名
    義上負責人，此據證人丙○○證述明確在卷，則被告甲○○
    出具名義為進佑公司登記負責人，又須負擔該營利所得稅賦
    之不利益，難認就本案開立虛偽不實之相關商業發票等憑證
    全然不知。是被告甲○○辯稱全然不知云云，不可採信，就
    被告甲○○與林育震、林柏村間之間，難認渠等之間無犯意
    聯絡及行為分擔等語。惟被告甲○○雖被借用名義，擔任進
    佑公司之登記負責人，但其既未與進佑公司間有何業務往來
    ，亦未參與發票取得及開立過程。因此，林育震及林柏村是
    否有上開檢察官公訴意旨所指之情事，被告甲○○不知情，
    並無違背常情，且依社會通常觀念，被告甲○○同意借用名
    義，擔任進佑公司之負責人時，無從預見該公司日後會有違
    反法令之行為，是自難依被告甲○○係進佑公司名義負責人
    ，即遽以推論被告甲○○有概括授權非合夥人或股東之他人
    任意開立不實之相關商業發票等憑證或逃漏稅捐之未必故意
    ，或與非合夥人或股東之他人有違法之犯意聯絡及行為分擔
    ，檢察官此部分推論，尚難採憑，故檢察官此部分之上訴，
    亦無理由，應予駁回。
五、被告甲○○經合法傳喚無正當理由未到庭接受審判，爰不待
    其陳述，逕行判決。
據上論斷，應依刑事訴訟法第371條、第368條，判決如主文。
本案經檢察官丁○○到庭執行職務。
中    華    民    國    98    年    6     月    30    日
            刑事第七庭   審判長法  官 林  榮  龍
                               法  官 鄭  永  玉
                               法  官 江  錫  麟
以上正本證明與原本無異。
檢察官及被告丙○○，均得上訴。
其他被告不得上訴。
如不服本判決應於收受送達後十日內向本院提出上訴書狀，其未
敘述上訴理由者，並得於提起上訴後十日內向本院補提理由書（
均須按他造當事人之人數附繕本）「切勿逕送上級法院」。
                               書記官 鄧  智  惠
中    華    民    國    98    年    7     月    1     日
附表一：（泔淳企業社部分）
┌──┬────────┬───┬─────┬─────┬─────┐
│編號│      廠商      │ 期間 │ 發票號碼 │   金額   │   稅額   │
├──┼────────┼───┼─────┼─────┼─────┤
│ 01 │承旺企業有限公司│93.08.│AU00000000│530,000 元│  26,500元│
├──┼────────┼───┼─────┼─────┼─────┤
│ 02 │承旺企業有限公司│93.08.│AU00000000│400,000 元│  20,000元│
├──┼────────┼───┼─────┼─────┼─────┤
│ 03 │承旺企業有限公司│93.08.│AU00000000│850,000 元│  42,500元│
├──┼────────┼───┼─────┼─────┼─────┤
│ 04 │承旺企業有限公司│93.09.│BU00000000│1100,000元│  55,000元│
├──┼────────┼───┼─────┼─────┼─────┤
│ 05 │承旺企業有限公司│93.09.│BU00000000│544,000 元│  27,200元│
├──┼────────┼───┼─────┼─────┼─────┤
│ 06 │承旺企業有限公司│93.10.│BU00000000│699,000 元│  34,950元│
├──┼────────┼───┼─────┼─────┼─────┤
│ 07 │承旺企業有限公司│93.10.│BU00000000│330,000 元│  16,500元│
├──┼────────┼───┼─────┼─────┼─────┤
│ 08 │承旺企業有限公司│93.11.│CU00000000│665,670 元│  33,284元│
├──┼────────┼───┼─────┼─────┼─────┤
│ 09 │泰德毛刷有限公司│93.10.│BU00000000│177,900 元│   8,895元│
├──┼────────┼───┼─────┼─────┼─────┤
│ 10 │泰德毛刷有限公司│93.10.│BU00000000│325,500 元│  16,275元│
├──┼────────┼───┼─────┼─────┼─────┤
│ 11 │泰德毛刷有限公司│93.11.│CU00000000│156,725 元│   7,836元│
├──┼────────┼───┼─────┼─────┼─────┤
│ 12 │崎盛實業有限公司│93.11.│CU00000000│225,000 元│  11,250元│
├──┼────────┼───┼─────┼─────┼─────┤
│ 13 │崎盛實業有限公司│93.11.│CU00000000│250,000 元│  12,500元│
├──┼────────┼───┼─────┼─────┼─────┤
│ 14 │崎盛實業有限公司│93.11.│CU00000000│450,000 元│  22,500元│
├──┼────────┼───┼─────┼─────┼─────┤
│ 15 │宏駿工業社      │93.08.│AU00000000│302,500 元│  15,125元│
├──┼────────┼───┼─────┼─────┼─────┤
│ 16 │宏駿工業社      │93.08.│AU00000000│297,000 元│  14,850元│
├──┼────────┼───┼─────┼─────┼─────┤
│ 17 │宏駿工業社      │93.10.│BU00000000│433,500 元│  21,675元│
├──┼────────┼───┼─────┼─────┼─────┤
│ 18 │宏駿工業社      │93.10.│BU00000000│187,640 元│   9,382元│
├──┼────────┼───┼─────┼─────┼─────┤
│ 19 │宏駿工業社      │93.12.│CU00000000│285,000 元│  14,250元│
├──┼────────┼───┼─────┼─────┼─────┤
│ 20 │宏駿工業社      │93.12.│CU00000000│196,200 元│   9,810元│
├──┼────────┼───┼─────┼─────┼─────┤
│ 21 │宏駿工業社      │94.02.│DU00000000│195,000 元│   9,750元│
├──┼────────┼───┼─────┼─────┼─────┤
│ 22 │宏駿工業社      │94.02.│DU00000000│110,000 元│   5,500元│
├──┼────────┼───┼─────┼─────┼─────┤
│ 23 │宏駿工業社      │94.02.│DU00000000│157,500 元│  7,875 元│
├──┼────────┼───┼─────┼─────┼─────┤
│ 24 │宏駿工業社      │94.02.│DU00000000│225,000 元│  11,250元│
├──┼────────┼───┼─────┼─────┼─────┤
│ 25 │宏駿工業社      │94.02.│DU00000000│85,000  元│   4,250元│
├──┼────────┼───┼─────┼─────┼─────┤
│ 26 │三仕興業有限公司│93.09.│BU00000000│580,000 元│  29,000元│
├──┼────────┼───┼─────┼─────┼─────┤
│ 27 │三仕興業有限公司│93.10.│BU00000000│432,125 元│  21,606元│
├──┼────────┼───┼─────┼─────┼─────┤
│ 28 │三仕興業有限公司│93.10.│BU00000000│605,000 元│  30,250元│
├──┼────────┼───┼─────┼─────┼─────┤
│ 29 │三仕興業有限公司│93.11.│CU00000000│167,190 元│   8,360元│
├──┼────────┼───┼─────┼─────┼─────┤
│ 30 │三仕興業有限公司│93.12.│CU00000000│194,058 元│   9,703元│
├──┼────────┼───┼─────┼─────┼─────┤
│ 31 │承宜企業有限公司│93.09.│BU00000000│380,000 元│  19,000元│
├──┼────────┼───┼─────┼─────┼─────┤
│ 32 │承宜企業有限公司│93.09.│BU00000000│360,000 元│  18,000元│
├──┴────────┴───┴─────┴─────┴─────┤
│總計：發票金額11,896,508元，發票稅額：594,726元                   │
└─────────────────────────────────┘
附表二：（進佑實業有限公司）
┌──┬────────┬───┬─────┬─────┬─────┐
│編號│      廠商      │ 期間 │ 發票號碼 │   金額   │   稅額   │
├──┼────────┼───┼─────┼─────┼─────┤
│ 01 │承旺企業有限公司│93.07.│AW00000000│155,000 元│   7,750元│
├──┼────────┼───┼─────┼─────┼─────┤
│ 02 │承旺企業有限公司│93.08.│AW00000000│119,500 元│   5,975元│
├──┼────────┼───┼─────┼─────┼─────┤
│ 03 │承旺企業有限公司│93.08.│AW00000000│950,000 元│  47,500元│
├──┼────────┼───┼─────┼─────┼─────┤
│ 04 │承旺企業有限公司│93.08.│AW00000000│925,000 元│  46,250元│
├──┼────────┼───┼─────┼─────┼─────┤
│ 05 │承旺企業有限公司│93.09.│BU00000000│761,000 元│  38,050元│
├──┼────────┼───┼─────┼─────┼─────┤
│ 06 │承旺企業有限公司│93.09.│BU00000000│586,000 元│  29,300元│
├──┼────────┼───┼─────┼─────┼─────┤
│ 07 │承旺企業有限公司│93.09.│BU00000000│337,500 元│  16,875元│
├──┼────────┼───┼─────┼─────┼─────┤
│ 08 │承旺企業有限公司│93.10.│BU00000000│330,000 元│  16,500元│
├──┼────────┼───┼─────┼─────┼─────┤
│ 09 │精士達有限公司  │93.05.│ZU00000000│453,100 元│  22,655元│
├──┼────────┼───┼─────┼─────┼─────┤
│ 10 │精士達有限公司  │93.05.│ZU00000000│425,400 元│  21,270元│
├──┼────────┼───┼─────┼─────┼─────┤
│ 11 │精士達有限公司  │93.05.│ZU00000000│364,000 元│  18,200元│
├──┼────────┼───┼─────┼─────┼─────┤
│ 12 │精士達有限公司  │93.05.│ZU00000000│257,400 元│  12,870元│
├──┼────────┼───┼─────┼─────┼─────┤
│ 13 │精士達有限公司  │93.05.│ZU00000000│465,700 元│  23,285元│
├──┼────────┼───┼─────┼─────┼─────┤
│ 14 │精士達有限公司  │93.05.│ZU00000000│378,600 元│  18,930元│
├──┼────────┼───┼─────┼─────┼─────┤
│ 15 │精士達有限公司  │93.05.│ZU00000000│402,500 元│  20,125元│
├──┼────────┼───┼─────┼─────┼─────┤
│ 16 │精士達有限公司  │93.05.│ZU00000000│254,100 元│  12,705元│
├──┼────────┼───┼─────┼─────┼─────┤
│ 17 │泰德毛刷有限公司│93.03.│YU00000000│129,234 元│   6,461元│
├──┼────────┼───┼─────┼─────┼─────┤
│ 18 │泰德毛刷有限公司│93.06.│ZU00000000│180,560 元│   9,028元│
├──┼────────┼───┼─────┼─────┼─────┤
│ 19 │泰德毛刷有限公司│93.06.│ZU00000000│141,550 元│   7,078元│
├──┼────────┼───┼─────┼─────┼─────┤
│ 20 │泰德毛刷有限公司│93.08.│AW00000000│350,000 元│  17,500元│
├──┼────────┼───┼─────┼─────┼─────┤
│ 21 │泰德毛刷有限公司│93.08.│AW00000000│500,000 元│  25,000元│
├──┼────────┼───┼─────┼─────┼─────┤
│ 22 │宏駿工業社      │93.08.│AW00000000│300,000 元│  15,000元│
├──┼────────┼───┼─────┼─────┼─────┤
│ 23 │宏駿工業社      │93.08.│AW00000000│270,000 元│  13,500元│
├──┼────────┼───┼─────┼─────┼─────┤
│ 24 │宏駿工業社      │93.08.│AW00000000│120,000 元│   6,000元│
├──┼────────┼───┼─────┼─────┼─────┤
│ 25 │宏駿工業社      │93.08.│AW00000000│475,000 元│  23,750元│
├──┼────────┼───┼─────┼─────┼─────┤
│ 26 │宏駿工業社      │93.10.│BU00000000│498,000 元│  24,900元│
├──┼────────┼───┼─────┼─────┼─────┤
│ 27 │宏駿工業社      │93.10.│BU00000000│460,600 元│  23,030元│
├──┼────────┼───┼─────┼─────┼─────┤
│ 28 │宏駿工業社      │93.10.│BU00000000│707,000 元│  35,350元│
├──┼────────┼───┼─────┼─────┼─────┤
│ 29 │宏駿工業社      │93.10.│BU00000000│100,200 元│   5,010元│
├──┼────────┼───┼─────┼─────┼─────┤
│ 30 │三仕興業有限公司│93.03.│YU00000000│ 34,650 元│   1,732元│
├──┼────────┼───┼─────┼─────┼─────┤
│ 31 │三仕興業有限公司│93.04.│YU00000000│380,060 元│  19,003元│
├──┼────────┼───┼─────┼─────┼─────┤
│ 32 │三仕興業有限公司│93.05.│ZU00000000│139,590 元│   6,980元│
├──┼────────┼───┼─────┼─────┼─────┤
│ 33 │三仕興業有限公司│93.06.│ZU00000000│118,256 元│   5,913元│
├──┼────────┼───┼─────┼─────┼─────┤
│ 34 │三仕興業有限公司│93.08.│AW00000000│1286,000元│  64,300元│
├──┴────────┴───┴─────┴─────┴─────┤
│總計：發票金額13,355,500元，發票稅額：667,775元                   │
└─────────────────────────────────┘
附表三：
┌─────┬────────┬────────┬─────────┐
│比較法條  │舊法於本案適用之│新法於本案適用之│依從舊從輕原則比較│
│          │法律效果        │法律效果        │結果              │
├─────┼────────┼────────┼─────────┤
│刑法第28條│共同實施犯罪，應│共同實行犯罪，應│本件被告共同為如事│
│          │適用共同正犯規定│適用共同正犯    │實欄所載之犯行，既│
│          │                │                │屬實行犯罪行為之正│
│          │                │                │犯，無論依修正前後│
│          │                │                │之規定，皆成立共同│
│          │                │                │正犯，依刑法第2條 │
│          │                │                │第1項前段，自應依 │
│          │                │                │修正前第28條規定論│
│          │                │                │共同正犯。        │
├─────┼────────┼────────┼─────────┤
│刑法第56條│應適用連續犯規定│刪除連續犯規定，│適用舊刑法較有利於│
│          │，加重本刑至2分 │連續犯之數個犯罪│被告              │
│          │之1             │行為，依新法應數│                  │
│          │                │罪併罰          │                  │
├─────┼────────┼────────┼─────────┤
│刑法第41條│依修正前罰金罰鍰│依惟95年7月1日施│比較修正前後之易科│
│第1項前段 │提高標準條例第2 │行之刑法第41 條 │罰金折算標準，以95│
│          │條前（現已刪除）│第1項前之規定： │年7月1日修正公施行│
│          │規定，就其原定數│「犯最重本刑為5 │前之規定，較有利於│
│          │額提高為100倍算 │年以下有期徒刑之│被告。            │
│          │一日，則本件受刑│罪，而受6個月以 │                  │
│          │人行為時之易科罰│下有期徒或拘役之│                  │
│          │金折算標準，應以│宣告者，得以新臺│                  │
│          │銀元300元折算1日│幣1000元、2000  │                  │
│          │，經折算為新臺幣│元或3000元折算1 │                  │
│          │後，應以新臺幣  │日，易科罰。    │                  │
│          │900元折算為1日。│」              │                  │
├─────┼────────┼────────┼─────────┤
│刑法第33條│法定刑中有併科罰│法定刑中有併科罰│刑法第339條第1項詐│
│第5款     │金之規定，罰金：│金之規定，罰金：│欺罪關於「或併科1 │
│          │1元以上         │新臺幣1千元以上 │千元以罰金」之罰金│
│          │                │，以百元計算之  │刑部分，經比較新、│
│          │                │                │舊法結果，應適用舊│
│          │                │                │刑法較被利於被告。│
├─────┼────────┼────────┼─────────┤
│商業會計法│法定刑由「5年以 │修正為「5年以下 │比較新舊法，修正後│
│第71條第1 │下有期徒刑、拘役│有期徒刑、拘役或│之規定並未較有利於│
│款        │或科或併科新臺幣│科或併科新臺幣60│被告。            │
│          │15萬元以下罰金」│萬元以下罰金」  │                  │
├─────┴────────┴────────┴─────────┤
│綜合比較結果：以適用新法較有利於被告，故本案應一體適用新法。      │
└─────────────────────────────────┘
附錄本案論罪科刑法條:
商業會計法第71條（修正前）:
  商業負責人、主辦及經辦會計人員或依法受託代他人處理會計
  事務之人員有下列情事之一者，處5年以下有期徒刑、拘役或
  科或併科新臺幣15萬元以下罰金：
  一  以明知為不實之事項，而填製會計憑證或記入帳冊。
  二  故意使應保存之會計憑證、會計帳簿報表滅失毀損。
  三  偽造或變造會計憑證、會計帳簿報表內容或毀損其頁數。
  四  故意遺漏會計事項不為記錄，致使財務報表發生不實之結
      果。
  五  其他利用不正當方法，致使會計事項或財務報表發生不實
      之結果。


司法院資訊處製作；財團法人民間司法改革基金會備份。
